【裁判字號】    99,訴,1134
【裁判日期】    991021
【裁判案由】    損害賠償
【裁判全文】
臺灣桃園地方法院民事判決              99年度訴字第1134號
原      告  丙○○
被      告  甲○○
上當事人間請求損害賠償事件，本院於民國99年10月5 日言詞辯
論終結，判決如下：
    主  文
原告之訴暨假執行之聲請駁回。
訴訟費用由原告負擔。
    事  實  及  理  由
一、原告起訴主張：伊於民國99年4 月27日經由住商不動產中壢
    站前加盟店之仲介，與被告以劉利光之代理人名義簽定買賣
    契約（下稱系爭買賣契約），買受劉利光所有坐落桃園縣平
    鎮市○○段456 之14地號土地及其上未辦保存建物（門牌號
    碼為桃園縣平鎮市○○路○段47號）（下稱系爭不動產），
    約定價金為新臺幣（下同）150 萬元，第一期款簽約款為40
    萬元（含簽約時已付2 萬元）、第二期款30萬元，應由賣方
    於99年5 月4 日前備齊一切過戶資料並攜帶印章、身分證明
    文件、稅單等資料，以便辦理產權移轉作業，買方則應於前
    期或之前將第二期款存匯入履約保專戶，第三期款則為80萬
    元，第四期尾款則於99年5 月21日前過戶交屋結算。嗣伊分
    別於99年4 月28日、99年4 月29日匯入38萬元（扣除簽約時
    已交付之38萬元）、40萬元後，竟遭仲介告知被告表示不願
    出賣，經伊於99年5 月6 日以存證信函向劉利光、被告函催
    應於7 日內依約備妥第二期款交付後之過戶資料，未獲被告
    或劉利光回覆，遂於99年5 月17日再以存證信函通知解除契
    約，並向履約保證金專戶即安信建築經理股份有限公司領回
    70萬元（扣除履約保證費用）。被告於簽約後，不為給付、
    違約而致本約解除，依系爭買賣契約第10條第2 款，被告應
    支付伊當時已支付價金總額，即70萬元作為損害賠償金額等
    語，爰依買賣契約之法律關係，提起本訴，聲明求為判命被
    告應給付伊70萬元及自99年5 月6 日起至清償日止，按週年
    利率百分之6 之利息，並願供擔保准為宣告假執行。
二、被告則以：伊並未曾受其祖父劉利光之委託出賣系爭不動產
    ，並於99年4 月27日簽約時即已告知原告及仲介，且說明如
    其祖父事後不同意出賣系爭不動產，系爭買賣契約即作廢，
    為原告明知且同意，嗣劉利光為反對之意思表示後，伊旋於
    當日晚間通知原告及仲介，則系爭買賣契約自屬無效，原告
    自不得本於系爭買賣契約向伊請求；縱認系爭買賣契約為有
    效，惟兩造簽約時原告僅支付2 萬元予仲介，且該筆該款項
    係由仲介公司收受保管，伊自始未曾收受任何款項，亦不知
    悉原告何時交付款項，而伊於簽約當日晚上即告知劉利光拒
    絕系爭買賣，原告豈會仍於99年4 月28日、99年4 月29日匯
    款，是原告以已支付價金之金額作為懲罰性違約金，金額顯
    屬過高，應酌減至零，以符公平等語置辯，聲明求為駁回原
    告之訴。
三、經查，原告自承被告於99年4 月27日簽約時，係自稱代理其
    祖父劉利光簽定系爭不動產買賣契約書，將劉利光所有之系
    爭不動產出售與原告，雙方約定總價為150 萬元等語，亦與
    證人即系爭買賣契約書仲介乙○○所證述相符，惟原告亦自
    承並未曾見過劉利光本人等語，亦與仲介乙○○證述未曾與
    劉利光有接洽，而被告亦未曾提出任何劉利光之證件或授權
    書等語相符，而被告復自述其於簽約時尚未獲得劉利光之授
    權，並未曾委任其處理買賣事宜等語，則被告既未經劉利光
    授與代理權，自無權代理劉利光簽定系爭不動產買賣契約書
    ，其竟以「劉利光」名義代理劉利光簽訂之該不動產買賣契
    約書，而原告於99年5 月6 日以存證信函定期催告劉利光依
    約履行，雖非確答其履行，惟參照民法第170 條第2 項規定
    ，劉利光於期間內均未回應，且原告及被告均不否認於此前
    即有表明劉利光拒絕履行之意，證人乙○○亦稱是催告被告
    補授權書時被告表示其祖父不願意等語，堪信劉利光事後已
    加以否認，對劉利光自不生效力（民法第170 條第1 項規定
    參照），是原告與劉利光就上開不動產買賣契約所成立之買
    賣關係即不存在。
四、次查，原告據以指稱系爭不動產買賣契約確已成立，無非係
    以被告一再自稱獲得劉利光授權與其簽訂買賣契約，且證人
    乙○○亦證述被告於簽約時確實一再向原告保證簽約沒有問
    題等語，惟依原告及仲介公司所提出之系爭不動產買賣契約
    中，均無任何劉利光授權或提供證件、印章等足以表彰本人
    有授權內容之文件，而被告既非系爭不動產所有權人，並未
    委任處理系爭不動產買賣事宜，復未以其名義與原告簽定買
    賣契約，均無足以使原告認有表見代理之情形，且原告於簽
    約時所交付之2 萬元，確係交由仲介等情，亦為兩造所不爭
    執，而事後原告所匯款亦為戶名為安信建築經理股份有限公
    司價金履約保證專戶，而與被告或劉利光無關，則被告本人
    確於簽約時、簽約後並未收受任何價金，尚難認對於系爭不
    動產有因收受訂金或買賣價金即認有買賣關係合意存在，是
    原告就系爭不動產有表見代理之適用，亦無法舉證以實其說
    ，自難對劉利光主張其契約上之權利。
五、再按無代理權人，以他人之代理人名義所為之法律行為，對
    於善意之相對人，負損害賠償責任，為民法第110 條所明文
    規定。即無代理權人就對本人不生效力之無權代理行為，如
    善意之相對人因此受有損害，應負賠償責任，且範圍及於履
    行利益及信賴利益，惟並非其所負之責任即為契約上之責任
    ，此可由公司法所特別規定公司章程未規定得為保證時，法
    定代理人應自負保證人責任等應自負原契約責任，惟此非民
    法第110 條無權代理人應負之責任，況且，原告亦不否認於
    簽約時，仲介及被告確實均有告知其係代理人，並於契約上
    係以代理人名義簽名，並非以被告本人名義簽名，自不負契
    約上文義之義務。經查，本件系爭契約既因本人拒絕承認而
    對本人不生效力，原告向代理人即被告請求損害賠償，自不
    得以系爭已不生效力之契約作為其請求損害賠償之依據，且
    原告所據以請求之約定係系爭契約第10條，其內容係「本約
    簽訂後，乙方（即賣方）若有擅自解約、不為給付、給付不
    能或違約情事致本約解除，應立即返還已收價金並負擔甲方
    （即買方）所受損害之賠償以外，並同意按甲方已支付價金
    總額計算，作為懲罰性違約金給付甲方」等語，係以契約有
    效為前提，並不及於本件契約效力未定、嗣後無效之情形，
    故原告逕依系爭買賣契約之法律關係請求被告給付伊已支付
    之價金70萬元作為損害賠償之金額，實嫌無據。
六、至於原告因被告明知無代理權而仍與原告簽定系爭契約，是
    否有故意過失侵害原告權益之情形，因原告並未請求，尚非
    本件所可論斷，且其應負之損害賠償責任範圍，亦仍需由原
    告舉證，併予敘明。
七、綜上所述，本件原告主張與被告簽定系爭買賣契約為有效，
    並無足採，故原告請求被告應依買賣契約負損害賠償責任，
    亦屬無據。從而，原告請求依買賣契約之法律關係，請求被
    告給付70萬元及自99年5 月6 日起至清償日止，按週年利率
    百分之6 之利息，為無理由，應予駁回。又原告之訴既經駁
    回，其假執行之聲請應併予駁回。
據上論結，本件原告之訴為無理由，依民事訴訟法第78條，判決
如主文。
中    華    民    國    99    年    10    月    21    日
                        民事第三庭  法  官  陳筱蓉
上為正本係照原本作成
如對本判決上訴，須於判決送達後20日內向本院提出上訴狀。如
委任律師提起上訴者，應一併繳納上訴審裁判費。
中    華    民    國    99    年    10    月    21    日
                                    書記官  蔡佩媛

司法院資訊處製作；財團法人民間司法改革基金會備份。
